【裁判字號】    98,消債抗,99
【裁判日期】    980731
【裁判案由】    聲請免責
【裁判全文】
臺灣臺中地方法院民事裁定  98年度消債抗字第99號
抗告人  甲○○○○○○
上列抗告人因消費者債務清理條例聲請免責事件，對於中華民國
98年6月8日本院98年度消債聲字第89號所為裁定提起抗告，本院
裁定如下：
    主  文
抗告駁回。
抗告程序費用新臺幣壹仟元由抗告人負擔。
    理  由
一、按法院裁定開始清算程序後，債務人有薪資、執行業務所得
    或其他固定收入，而普通債權人之分配總額低於債務人聲請
    清算前二年間，可處分所得扣除自己及依法應受其扶養者所
    必要生活費用之數額者，法院應為不免責之裁定；但債務人
    證明經普通債權人全體同意者，不在此限，消費者債務清理
    條例第133條定有明文。又債務人有下列各款情形之一者，
    法院應為不免責之裁定，但債務人證明經普通債權人全體同
    意者，不在此限：(一)於七年內曾依破產法或本條例規定受免
    責；(二)隱匿、毀損應屬清算財團之財產，或為其他不利於債
    權人之處分；(三)捏造債務或承認不真實之債務；(四)因浪費、
    賭博或其他投機行為，致財產顯然減少或負擔過重之債務，
    而生開始清算之原因；(五)於清算聲請前一年內，已有清算之
    原因，而隱瞞其事實，使他人與之為交易致生損害；(六)明知
    已有清算原因之事實，非基於本人之義務，而以特別利於債
    權人中之一人或數人為目的，提供擔保或消滅債務；(七)隱匿
    、毀棄、偽造或變造帳簿或其他會計文件之全部或一部，致
    其財產之狀況不真確；(八)故意於財產及收入狀況說明書為不
    實之記載，或有其他故意違反本條例所定義務之行為，亦為
    同條例第134條所明定。
二、查抗告人聲請消費者債務清理條例之清算程序，前經本院98
    年度消債清字第19號裁定自98年4月12日起開始清算程序，
    並同時終止清算程序確定在案，普通債權人並未獲分配。惟
    依抗告人聲請清算時所提出之財產及收入狀況說明書，其於
    聲請清算前二年內收入總計為新臺幣 (下同)251460 元，其
    於聲請清算前二年內必要支出總計為197520元，則抗告人聲
    請清算前二年內，可處分所得扣除自己及依法應受其扶養者
    所必要生活費用之數額，至少為53940元「計算式：251460
    元-1975 20元＝53940元」，而本件抗告人之全體普通債權
    人未獲任何分配，即分配總額為0元，顯已低於債務人聲請
    清算前2年間，可處分所得扣除自己所必要生活費用之53940
    元數額。又抗告人於清算程序開始後，每月有薪資及津貼固
    定收入，為抗告人於聲請免責狀所自承，而經原審法院於98
    年6月8日詢問抗告人之全體普通債權人，抗告人之全體普通
    債權人均表示不同意給予抗告人免責，抗告人復無法提出業
    經普通債權人全體同意免責之證明，依上開說明，本件抗告
    人依法不得免責。又抗告意旨雖謂其刷卡消費皆係自身可得
    負擔之範圍，並無浪費之情形，惟依債權人所提出之債務人
    積欠債務之消費明細觀之，其中(一)債權人渣打商業銀行股份
    有限公司部分：抗告人於94年8月26日申請現金貸款B計畫
    148500元、96年12月4日至家樂福單筆消費90720元；(二)債權
    人台新國際商業銀行股份有限公司部分：93年7月、93年8月
    、94年2月、95年1月至新光三越百貨股份有限公司臺中分公
    司、中友百貨公司等處密集消費，金額分別為16793元、193
    05元、11985元、11496元；(三)債權人美商花旗銀行股份有限
    公司部分：96年6月1日申請活用雙享金153984元、96年12月
    7日於家樂福單筆消費80180元；(四)債權人荷商荷蘭商業銀行
    股份有限公司部分：96年12月7日在台糖量販消費89247元；
    (五)債權人臺灣新光商業銀行股份有限公司部分：94年9月13
    日、96年5月16日分別預借現金200,000元、150000元；(六)債
    權人香港商香港上海匯豐銀行股份有限公司部分：96年12月
    4日、7日、8日於家樂福彰化店、台糖量販西屯店、家樂福
    德安店等處消費金額為29820元、29900元、29952元；(七)債
    權人大眾商業銀行股份有限公司部分：94年12月2日、95年6
    月5日、96年1月29日、12月4日於長虹生活諮詢顧問有限公
    司、美國消費LV知名品牌、金點心金銀珠寶有限公司、家樂
    福彰化店等處消費金額為28000元、51000元、16700元、209
    00元；(八)債權人中國信託商業銀行股份有限公司部分：94年
    5月30日、94年8月19日、96年4月27日、96年8月22日、96年
    11月12日分別申請便利金、靈活金120000元、90000元、750
    00元、33,000元、25,020元，96 年12月7日於台糖量販單筆
    消費17598元，顯見抗告人在已預借現金即債務負債累累且
    亦需負擔家計之情況下，仍恣意為奢侈、浪費之非理性、非
    必要性消費。抗告人雖辯稱其所負債無法清償，主要係因受
    鴻宇實業公司（下稱鴻宇公司）所騙，惟未舉證以其說，且
    縱認屬實，依抗告人於抗告狀所自承：「系爭公司 (即鴻宇
    公司)前以投資之名，唆使抗告人至量販店大量刷取貨品而
    兌換現金，再以現金作為投資之標的」，足認抗告人係以刷
    卡換現金之方式，投資鴻宇公司。是抗告人確有浪費及投機
    行為，致負擔過重之債務，而生開始清算之原因，依消費者
    債務清理條例第134條第4款之規定，應為不免責之裁定。
三、綜上所述，法院裁定開始清算程序後，抗告人有薪資等固定
    收入，而普通債權人之分配總額低於抗告人聲請清算前2年
    間，可處分所得扣除自己及依法應受其扶養者所必要生活費
    用之數額，且抗告人係因浪費及投機行為，致負擔過重之債
    務，而生開始清算之原因，依消費者債務清理條例第133條
    前段、第134條第4款之規定，應為不免責之裁定。原審裁定
    不予免責，核無違誤，抗告意旨指摘原裁定不當，求予廢棄
    並發回更為裁定，為無理由，應予駁回。
四、據上論結，本件抗告為無理由，依消費者債務清理條例第11
    條第2項、第15條，民事訴訟法第495條之1第1項、第449條
    第1項、第95條、第78條，裁定如主文。
中    華    民    國    98    年    7     月    31    日
                  民事第一庭  審判長法  官 張瑞蘭
                                    法  官 卓進仕
                                    法  官 劉正中
以上正本係按照原本作成。
不得抗告。
中    華    民    國    98    年    7     月    31    日
                                    書記官 林素珍


司法院資訊處製作；財團法人民間司法改革基金會備份。
